【裁判字號】    97,上易,155
【裁判日期】    980112
【裁判案由】    過失致死
【裁判全文】
臺灣高等法院花蓮分院刑事判決         97年度上易字第155號
上  訴  人  臺灣臺東地方法院檢察署檢察官
被      告  甲○○
                （現因另案於臺灣臺東監獄岩灣分監執行）
上列上訴人因被告過失致死案件，不服臺灣臺東地方法院96年度
易字第108號中華民國97年8月27日第一審判決（起訴案號：臺灣
臺東地方法院檢察署96年度偵字第343號），提起上訴，本院判
決如下：
    主  文
上訴駁回。
    理  由
一、本案經本院審理結果，認第一審判決對被告甲○○為無罪之
    諭知，核無不當，應予維持，並引用如附件第一審判決書記
    載之證據及理由。
二、檢察官上訴意旨略以：
（一）死者湯申忠因近距離盲管式頭部槍創致神經性休克併發支
      氣管肺泡炎敗血性死亡，而肉眼觀及病理檢查結果，入口
      徑1．5公分橢圓形（下緣有磨擦痕），位於頭頂下16公分
      ，右耳前，彈徑由右往左，由下往上、由前往後，約30度
      左右，近距離盲管式槍創，入口皮膚有火藥屑，此有法務
      部法醫研究所92法醫所醫鑑字第0733號鑑定書及照片影本
      附於臺灣士林地方法院檢察署92年度相字第334號影印卷
      內(見第48、57-63頁)，對照陳璁澓92年8月20日偵查中證
      述案發經過及所繪關係位置圖（臺灣士林地方法院檢察署
      92 年度偵字第4729號卷第318-323頁）、於臺灣士林地方
      法院93度重訴字第9號證述案發經過及供證前後不一之原
      因（見卷二第121-140頁），益見持槍走火過失致湯申忠
      死亡者係被告。
（二）原審未綜合審酌上開不利於被告直接及間接證據，本於經
      驗論理法則之推理作用，為認定事實之基礎，僅以證人上
      開偵審中供證互有歧異，復未於理由中具體說明證人偵審
      中供證基本事實有何與卷內事證不符、違反經驗法則或論
      理法則而不可採，即認「證人於偵審中所為對被告不利之
      證詞，部分供述前後非屬一致，尚無其他確切之證據足資
      證明被告有過失致人於死犯行」，判決被告無罪，核與卷
      內事證不符云云。
三、經查：
（一）被告當日持槍至系爭處所部分，雖業經判決確定，惟該案
      並未認定被告係當日開槍誤擊被害人湯申忠之人（見最高
      法院97年度台上字第4202號判決及臺灣高等法院96年度上
      更 (二)字第381號判決）。且該案起訴時檢察官依證人陳
      璁澓及高德義之證詞，係認同案被告蔡辰鑫所持之槍枝打
      中被害人湯申忠，並非被告持槍槍殺，故未起訴被告過失
      致死罪，亦有上開起訴書影本附卷可參（見臺灣士林地方
      法院檢察署92偵字第4729號卷三第146-156頁），合先敘
      明。
（二）本件公訴人起訴認定被告涉有上開犯行之證據，其中死者
      湯申忠之相驗屍體證明書及法醫研究所之鑑定報告均僅能
      認定死者湯申忠係遭近距離盲管式頭部槍創致神經性休克
      併發支氣管肺泡炎敗血性死亡之事實，並未認定死者之槍
      傷係被告持有之槍枝擊發所造成，有上開資料附卷可參。
      又依內政部警政署刑事警察局之鑑驗書均無法確認被告曾
      於現場開槍，現場所留之指紋、掌紋均未能認定係被告所
      有，此有92年6月17日刑紋字第0920097280號鑑驗書及92
      年10月1日刑紋字第0920177782號鑑驗書附卷可參（見上
      開92偵字第4729號卷一第307頁及卷三第3頁），且現場Ｄ
      ＮＡ證物亦排除係被告所有，並有該局93年5月3日刑醫字
      第093006 5199號鑑驗書附卷可稽（見上開偵卷三第121
      頁），故依送鑑槍枝、被害人所受彈痕、現場所留跡證，
      均無法比對認定係被告所持槍枝擊發造成被害人死亡。又
      內政部警政署刑事警察局因本件涉案槍、彈均係改造槍、
      彈，故質、量均不具穩定性，無法取得並模擬與涉案當時
      等同條件測試，故並未能認定本件射擊之距離，亦有該局
      93年3月22日刑鑑字第0930051523號函附卷可參（第見上
      開偵案第三卷第94頁）。綜上所述，本案之現場跡證及扣
      案物證均無法認定係被告所持槍枝射中死者湯申忠。
（三）至公訴人所舉證人高德義及曾春橋之證詞，既均不能證明
      被告曾於槍擊之際在場（證人高德義於另案審理時證稱未
      見被告當日在場），自難依據其等之證詞認定死者湯申忠
      之死亡與被告之行為有關。故唯一指認被告曾在場且開槍
      擊中死者湯申忠之證據為證人陳璁澓於偵查中及另案審理
      時之證詞，惟證人陳璁澓92年8月20日於偵查中之證詞為
      死者坐在其左邊，被告進入時持槍站其左邊，之後死者跨
      過去搶蔡辰鑫的槍，被告持槍指向伊，伊以左手將槍撥開
      時，見死者與蔡辰鑫2人倒在地上，伊將死者拉到右邊，
      正欲與蔡辰鑫講話時即聽到「砰」之聲，死者即倒下等語
      ，而於檢察官問該槍聲前是否有聽到槍聲？證人則答稱印
      象中好像是在撥開他們時有打到桌子，不是很確定等語，
      又於檢察官訊問湯申忠到下去那一槍是何人開的？時，係
      答稱「可能後來他又想去搶甲○○的槍，我沒有看到確實
      是何人開槍打到他。」等語（見上開偵卷一第319-32 0
      頁），證人陳璁澓於該次之證詞先後顯然不同，且與常理
      有違，分析其證詞內容：事故發生係在極短之時間內，證
      人一邊將在其左側之被告以左手（此係一般順向方式）將
      槍撥往左側，再將於其右邊（應係右前地下）之死者自地
      上拉起到右邊，正欲與蔡辰鑫講話時即聽到槍擊聲，則死
      者如何可能一經證人從地上拉起之一瞬間即得自證人右側
      直接穿過證人向被告搶槍，甚且還未讓證人有遭人越過的
      感覺？故證人陳璁澓於該次偵查中之證詞顯有矛盾且不符
      常理。況其明確證稱無法確定何人開槍，其後竟於另案審
      理時證稱係自其右側之被告開槍等語，顯然難以事後稱係
      因良心不安而供出，為其證詞反覆之合理化理由。且再參
      以證人陳璁澓於另案審理時先後不同之證詞，其先稱死者
      倒下前之槍聲來自其右邊，而其右邊為被告（見臺灣士林
      地方法院93年重訴字第9號卷二第125頁），其後則改稱伊
      未曾講死者倒下係從被告的槍射擊出去的，伊很確定未聽
      到任何一聲槍響等語（見上開卷三第75頁），雖其後經提
      示前次筆錄，證稱確曾如上開之供述，惟據上開證人陳璁
      澓於另案審理時反覆不一，且未能明確指證係被告開槍擊
      中死者之證詞，自難憑以為認定被告有罪之唯一證據。原
      審依罪證有疑利於被告之法則，認定被告犯罪嫌疑不足，
      並無違誤。
（四）檢察官以上開理由提起上訴，參以本案卷證資料所示，核
      非有理由，其上訴應予駁回。
據上論結，應依刑事訴訟法第373條、第368條，判決如主文。
本案經檢察官乙○○到庭執行職務。
中    華    民    國    98    年    1    月     12    日
                  審判長法  官   何方興
                        法  官   林德盛
                        法  官   王紋瑩
以上正本證明與原本無異。
本件不得上訴。
                        書記官   楊明靜
中    華    民    國    98    年    1     月    12    日
（附件）
臺灣臺東地方法院刑事判決               96年度易字第108號
公  訴  人  臺灣臺東地方法院檢察署檢察官
被      告  甲○○  男  44歲（民國○○年○月○○日生）
                    身分證統一編號：Ｚ000000000號
                    住臺北市○○○路○段231號
                    （現於臺灣臺東監獄岩灣分監另案執行）
上列被告因過失致死案件，經檢察官提起公訴（96年度偵字第34
3號），本院判決如下：
    主  文
甲○○無罪。
    理  由
一、公訴意旨略以：甲○○因綽號「和尚」之蔡辰鑫與綽號「金
    城」之陳璁澓有新臺幣（下同）15萬元債務糾紛，蔡辰鑫於
    民國92年5月12日凌晨1時許，在臺北市○○○路○段106巷口
    遇見陳璁澓，蔡辰鑫向陳璁澓索債未果，雙方各自離去。嗣
    陳璁澓與友人湯申忠、高德義等人至臺北市○○路696號5樓
    「星園餐廳」喝酒唱歌。蔡辰鑫因多次向陳璁澓索債未果，
    心有不甘，得知陳璁澓將至「星園餐廳」竟夥同甲○○及綽
    號「阿盧」之成年男子共同基於未經許可持有改造手槍、子
    彈恐嚇之犯意聯絡，於同日凌晨1 時40分許，由蔡辰鑫提供
    具有殺傷力之9mm口徑銀色改造手槍1支（槍枝管制編號0000
    000000號、仿SIGSAUER廠製）、口徑0.38英吋改造手槍1 支
    及黑色改造手槍1支（槍枝管制編號0000000000號、仿BERET
    TA廠製）及子彈，與甲○○共同至「星園餐廳」找陳璁澓，
    蔡辰鑫與甲○○及「阿盧」抵達「星園餐廳」後，蔡辰鑫先
    與甲○○及「阿盧」至另一包廂內喝酒唱歌，期間陳璁澓亦
    至蔡辰鑫等人所在之包廂內敬酒，席間蔡辰鑫復向陳璁澓索
    債未果，蔡辰鑫因而氣忿難消，迄同日凌晨3 時許，蔡辰鑫
    與甲○○及綽號「阿盧」三人即持上開槍彈至陳璁澓所在之
    「鳳梨廳」包廂內找陳璁澓理論，蔡辰鑫先向陳璁澓詢問債
    務如何處理，見陳璁澓未予回應，蔡辰鑫便舉槍朝包廂之天
    花板開槍射擊，在場陳璁澓與湯申忠等人心生畏懼（甲○○
    、蔡辰鑫上開事實涉犯刑法第305 條之恐嚇危害安全罪嫌、
    槍砲彈藥刀械管制條例第11條第4項、同條例第12條第4項之
    未經許可持有可發射子彈具有殺傷力之槍砲罪及未經許可持
    有具有殺傷力子彈等罪嫌部分，業經臺灣士林地方法院檢察
    署檢察官以該署92年度偵字第4729號、第6447號提起公訴，
    其中甲○○經台灣高等法院以96年度上更二字第381 號判決
    ，上訴最高法院中，蔡辰鑫由臺灣士林地方法院通緝中）。
    湯申忠見狀欲搶下槍，而持槍在場之甲○○原應注意且能注
    意所持手槍隨時可能走火擊發，竟未注意，致其所持之手槍
    先後擊發子彈，一顆擊中餐桌，一顆則擊中湯申忠頭部，湯
    申忠中槍倒地後，蔡辰鑫與甲○○及「阿盧」見狀隨即逃逸
    ，不慎掉落二顆子彈（即編號3、4，均經實際試射）。在場
    人員見狀報警，警方於同年5 月12日中午12時許，在臺北縣
    新莊市○○路13號「皇朝旅館」查獲蔡辰鑫，並起出具有殺
    傷力之九０改造手槍1 支（槍枝管制編號0000000000號，銀
    色，仿SIGSAUER廠製）、小九０改造手槍1 支（槍枝管制編
    號0000000000號，黑色，仿BERETTA廠製）及子彈2顆（均經
    試射）。而湯申忠頭部中彈經送醫急救後，延至同年5 月21
    日上午5 時20分許，因近距離盲管式頭部槍創致神經性休克
    併發支氣管肺泡炎敗血性死亡。警方於同年6月17日晚上7時
    30 分許，在臺北市○○區○○街181號3 樓將甲○○拘提到
    案，循線查悉上情，因認被告甲○○涉有刑法第276條第1項
    之過失致人於死罪嫌等語。
二、按犯罪事實應依證據認定之，無證據不得認定犯罪事實；又
    不能證明被告犯罪者，應諭知無罪之判決，刑事訴訟法第15
    4條第2項、第301條第1項分別定有明文。又犯罪事實之認定
    ，應憑真實之證據，倘證據是否真實尚欠明確，自難以擬制
    推測之方式，為其判斷之基礎；而認定犯罪事實之證據係指
    足以認定被告確有犯罪行為之積極證據而言，該項證據自須
    適合於被告犯罪事實之認定，始得採為斷罪之資料，最高法
    院53年臺上字第656 號、29年上字第3105號著有判例。且刑
    事訴訟上證明之資料，無論為直接或間接證據，均須達於通
    常一般之人均不致有所懷疑，而得確信其為真實之程度，始
    得據為有罪之認定，若其關於被告是否犯罪之證明未能達此
    程度，而有合理懷疑之存在，致使無從形成有罪之確信，根
    據「罪證有疑，利於被告」之證據法則，即不得遽為不利被
    告之認定，亦有最高法院76年臺上字第4986號判例可參。其
    以情況證據（即間接證據）斷罪時，尤須基於該證據在直接
    關係上所可證明之他項情況事實，本乎推理作用足以確證被
    告有罪，方為合法，不得徒憑主觀上之推想，將一般經驗有
    利被告之其他合理情況逕予排除，此觀諸最高法院32年上字
    第67號判例意旨亦甚彰明。又刑事訴訟法第161條第1項規定
    ：檢察官就被告犯罪事實，應負舉證責任，並指出證明之方
    法。因此，檢察官對於起訴之犯罪事實，應負提出證據及說
    服之實質舉證責任。倘其所提出之證據，不足為被告有罪之
    積極證明，或其指出證明之方法，無從說服法院以形成被告
    有罪之心證，基於無罪推定之原則，自應為被告無罪判決之
    諭知，最高法院92年臺上字第128號判例可資參照。
三、公訴人認被告涉有刑法第276條第1項之過失致人於死罪嫌，
    無非是以證人陳聰澓、高德義、曾春僑之證述，並以新光吳
    火獅紀念醫院診斷證明書、臺灣士林地方法院檢察署（以下
    稱士林地檢署）92年5 月21日勘驗筆錄、相驗屍體證明書、
    驗斷書、法務部法醫研究所92年6月27日法醫理字第0920000
    1981號函所附之（92）法醫所醫鑑字第0733號鑑定書、臺北
    市政府警察局士林分局現場勘查報告書、彈道補充說明書、
    臺北市政府警察局93年3月25日北市警鑑字第09334136800號
    函附之彈道補充說明書、內政部警政署刑事警察局92年7 月
    17日刑鑑字第0920097198號、92年7月21日刑鑑字第0920090
    298號槍彈鑑定書附卷可稽，復有九０改造手槍1支（槍枝管
    制編號0000000000號、仿SIGSAUER廠製）、小九０改造手槍
    1支（槍枝管制編號0000000000號，黑色，仿BERETTA廠製）
    扣案，為其論據。訊據被告矢口否認犯行，辯稱：伊當天凌
    晨2 時30分許即先走了，事發當時伊未在場，伊沒有持槍彈
    及過失致人於死，當時伊有在星園餐廳，可是發生槍擊的包
    廂與伊喝酒的包廂不是一樣的包廂等語。經查：
（一）湯申忠於92年5 月21日凌晨在臺北市○○路696號5樓「星
      園餐廳」內，因頭部中彈送醫急救後，延至同月日上午 5
      時20分許，因近距離盲管式頭部槍創致神經性休克併發支
      氣管肺泡炎敗血性死亡，有新光吳火獅紀念醫院診斷證明
      書、士林地檢署92年5 月21日勘驗筆錄、相驗屍體證明書
      、驗斷書、法務部法醫研究所92年6月27日法醫理字第092
      00001981號函所附之（92）法醫所醫鑑字第0733號鑑定書
      （見士林地檢署92相字第334 號卷）在卷可稽，足認為事
      實。而蔡辰鑫於到案時被查獲黑色改造手槍及銀色改造手
      槍各1 支，即扣案之黑色改造手槍，經內政部警政署刑事
      警察局鑑定結果，認係仿BERETTA 廠84型半自動手槍製造
      之玩具手槍（槍枝管制編號：0000000000，下稱黑色改造
      手槍），換裝土造金屬槍管而成，口徑0.38吋之改造手槍
      ，機械性能良好，可擊發適用子彈，具有殺傷力；現場採
      得之子彈2顆（編號3、4，分別在星園餐廳1樓電梯口南側
      及北側地面拾得），認均係0.38吋之制式子彈，其彈底「
      具撞擊痕跡」，均經實際試射，可擊發，認均具殺傷力；
      於現場採得之彈殼1顆（編號2，在星園餐廳1 樓門口地面
      拾得），係已擊發口徑0.38吋之制式子彈彈殼。該彈殼，
      經與黑色改造手槍槍枝後座膛壁之矽膠鑄模，比對結果，
      其撞針孔紋痕相吻合，認係由黑色改造手槍所擊發；於現
      場採得之彈殼1顆（編號5，在星園餐廳電梯內地面拾得）
      ，認係已擊發口徑9mm 之制式子彈彈殼。該彈殼，經與黑
      色改造手槍、扣案之銀色改造手槍（即槍枝管制編號0000
      000000，下稱銀色改造手槍）槍枝後座膛壁之矽膠鑄模，
      比對結果，其彈底特徵紋痕不相吻合，有該局92年7 月21
      日刑鑑字第0920090298號槍彈鑑定書，在卷可稽（見士林
      地檢署92偵字第4729號卷(一)第274頁至第287頁）。於被害
      人湯申忠頭內取出之彈頭1 顆，經內政部警政署刑事警察
      局鑑定結果，認係已擊發之0.38吋制式彈頭，有該局92年
      7 月17日刑鑑字第0920097198號槍彈鑑定書，附卷可憑（
      同上偵查卷(一)第270頁至第273頁）。又於被告所涉犯之前
      開違反槍砲彈藥刀械管制條例案件中，經台灣高等法院將
      取自被害人湯申忠頭內之彈頭1 顆與該黑色改造手槍，送
      往刑事警察局為彈道比對鑑定，因欠缺足資比對之紋痕，
      無法確認是否由該槍枝所擊發，有內政部警政署刑事警察
      局96年12月6 日刑鑑字第0960164638號函附卷可佐（見本
      院卷第108 頁）。由上可知，黑色改造手槍，為蔡辰鑫與
      被告共同持有前往星園餐廳之2 支手槍其中之一無訛。至
      於另查得之銀色改造手槍，如前所述，警方於現場拾得之
      彈殼2顆，經鑑定結果，其中編號2彈殼1 顆，既係黑色改
      造手槍所擊發，而編號5彈殼1顆，並非黑色改造手槍，亦
      非銀色改造手槍所擊發。以蔡辰鑫係於槍擊事件發生後，
      逾10小時之久，始在臺北縣新莊市之旅館被查獲，其有甚
      多時間及機會隱匿涉案手槍，加以蔡辰鑫於該槍砲案件到
      案後，並未吐實，既無積極證據足資證明該銀色改造手槍
      ，係其共同持有前往星園餐廳之2 支手槍其中之一，不能
      以蔡辰鑫之供述，即據以認定該銀色改造手槍即被告與蔡
      辰鑫共同持有之另支手槍，且黑色改造手槍因與湯申忠頭
      部內取出之彈頭缺乏比對之紋痕，是否為槍擊被害人湯申
      忠之槍枝，尚屬存疑。
（二）證人陳璁澓於槍擊發生當天警詢時供述：「我於92年5 月
      12日凌晨1 時許，在臺北市○○○路○段106巷口，與綽號
      「和尚」（按指蔡辰鑫）不期而遇，蔡辰鑫說我先前簽發
      給他的支票遭跳票，我說沒關係，支票拿來看，如有跳票
      ，我會處理。蔡辰鑫問我要去哪裡，我說要去星園餐廳喝
      酒。我與湯申忠等人於凌晨1 時15分許，到達星園餐廳，
      與湯申忠、「阿義」等人在鳳梨廳喝酒。蔡辰鑫與甲○○
      大約於凌晨2 時45分到達星園餐廳，在最裡面的包廂喝酒
      ，我有過去敬酒，回到鳳梨廳約7、8分鐘，蔡辰鑫與甲○
      ○就持手槍進入鳳梨廳，我說這樣要幹什麼，我撲向甲○
      ○搶甲○○的手槍，湯申忠也撲身搶蔡辰鑫的手槍。混亂
      中，我聽見3 聲槍聲，看見湯申忠倒下，我實在不能確定
      是誰射中湯申忠頭部」等語（同上偵查卷(一)第40頁至第44
      頁）；於檢察官訊問時結證：「我在臺北市○○○路○ 段
      106 巷口，碰到蔡辰鑫，因為我之前給蔡辰鑫的支票跳票
      ，我跟他說真有跳票，可以拿支票來處理，我問他支票有
      無轉給別人，他說沒有。我說我要去星園餐廳，沒有關係
      ，找到支票，可以來星園餐廳找我。我在星園餐廳1 個多
      小時之後，周福星來跟我說蔡辰鑫與甲○○在隔壁，請我
      過去，我過去與蔡辰鑫、甲○○各喝1 杯酒，也有問蔡辰
      鑫有無找到支票，他說沒有，我說沒有關係，改天再解決
      ，我就回去自己的包廂。約經過10分鐘左右，蔡辰鑫、甲
      ○○各拿1 支手槍衝進來我的包廂，我罵蔡辰鑫現在是什
      麼意思，我站起來，湯申忠過去搶蔡辰鑫的槍，我把甲○
      ○的槍撥開，蔡辰鑫與湯申忠為搶槍而2 個人倒在地上，
      我過去把他們拉開，也怕槍枝走火。我把湯申忠拉到我右
      邊，就聽到「砰」的一聲，湯申忠就倒下去，蔡辰鑫與甲
      ○○一起離開。我沒有看到是誰開槍打到湯申忠。當時現
      場昏暗，而且很亂，我僅能確定有聽到2 聲槍聲」（同上
      偵查卷(一)第319頁至第322頁）；於被告所涉槍砲案件經台
      灣士林地方法院93年度重訴字第9 號案件審理時具結證述
      ：「我於92年5月12日凌晨1時許左右，在臺北市○○○段
      ○ 段，碰到蔡辰鑫，他說持有我的支票跳票，我說請你把
      票拿出來，如果我有欠，就會還你，我要去星園餐廳，請
      你回去找。我與湯申忠凌晨1 時15分許，到達星園餐廳，
      於凌晨2 時許，換到較大的包廂，也就是發生槍擊的包廂
      （按指鳳梨廳）。於凌晨2 時30分許，星園餐廳的人員周
      福星跟我說是否與蔡辰鑫有約，說蔡辰鑫他們3 個人在隔
      壁喝酒，請我過去。我自己1 個人過去，有問蔡辰鑫支票
      有無找到，蔡辰鑫說沒有，我說沒關係，你再找一找，我
      敬酒後，就回鳳梨廳。我回到包廂約15分鐘，蔡辰鑫、甲
      ○○與「阿盧」3 個人衝進來，手上都拿著槍，朝著人說
      不要動。我開口跟蔡辰鑫說話，甲○○走到我右手邊，蔡
      辰鑫站在我左手邊，湯申忠在我與蔡辰鑫的中間，「阿盧
      」站在門口。我用左手把甲○○的槍撥開，湯申忠、「尤
      魚」堵住蔡辰鑫，要搶槍。我顧慮搶槍時會失手，一直喊
      放手，並將湯申忠拉到我右手邊，一瞬間，就聽到「呯」
      一聲，湯申忠倒下去。湯申忠被我拉到我的右手邊後，就
      與甲○○搶槍，甲○○有跟他講說你不要過來。湯申忠倒
      下的那一聲「呯」，是從我的右手邊傳來的，我那時的右
      手邊是甲○○」等語（見士林地院卷(二)第124頁至第140頁
      ）。綜上，證人陳璁澓先後所述與蔡辰鑫在星園餐廳發生
      衝突經過情節內容，並非完全一致，其於警詢及檢察官訊
      問時，先則證稱係蔡辰鑫與被告2人持2支手槍，繼則於原
      審指稱係蔡辰鑫與被告、「阿盧」3人持3支手槍進入鳳梨
      廳，以幾人持幾支手槍，係極為明顯之事，應無誤認可能
      。倘如確有「阿盧」其人並有持槍之事，其儘可於警詢或
      檢察官訊問時即供明該情。而蔡辰鑫於獲案之初即槍擊發
      生當日晚間警詢時，即供明係2支手槍（同上偵卷(一)第25
      頁至第29頁），而在場之證人高德義於警詢時亦證稱出現
      2支手槍（同上偵(一)卷第49頁），而警方於現場查獲之彈
      殼2顆，僅能證明由不同之槍枝所擊發，即至少有2支不同
      槍枝，且不能證明確有「阿盧」其人在場。再者，證人陳
      璁澓上開所證於鳳梨廳內有關蔡辰鑫與被告各自開槍射擊
      之具體情節，先後亦非一致，於警詢及偵查中均稱湯申忠
      為搶蔡辰鑫之槍枝，未敘及搶甲○○槍枝，乃至士林地院
      審理中始稱湯申忠去搶甲○○槍枝之事，依「罪證有疑，
      利於被告」之原則，尚難以此遽認被告就被害人湯申忠遭
      射擊亡故一節有過失致人於死罪嫌。
（三）蔡辰鑫固自警詢初始即一再供稱：「被告於凌晨2 時30分
      許，即先行離開星園餐廳，我前往櫃檯買單時，碰到陳璁
      澓，因債務問題，與陳璁澓發生口角，才拿出2 支改造手
      槍，進入鳳梨廳找陳璁澓」等情（同上偵查卷(一)第26、27
      、77、114、115、220 頁）。另證人即星園餐廳人員周福
      星亦證述：「槍擊發生後，我看到蔡辰鑫拿2 支手槍離開
      ，而在槍擊發生前約30分鐘，被告就已經離開」等語（見
      士林地院93年度重訴字第9 號卷(一)第102、103頁）；證人
      高德義也證述：「蔡辰鑫拿2 支槍」等語（見士林地院93
      年度重訴字第9 號卷原審卷(三)第65頁）。然蔡辰鑫因自己
      之債務糾紛致釀成大禍，被告基於朋友情誼情義相挺而參
      與致須擔負刑責，蔡辰鑫有自己擔下刑責之動機及必要，
      所供核屬迴護被告之詞，並非實在，洵不足採。又證人周
      福星既自承其係星園餐廳櫃檯人員，其於檢察官詰問時，
      就同案蔡辰鑫與被告幾時到星園餐廳，答以忘記（見上開
      士林地院卷(一)第102、104頁），又曾改稱：「槍擊發生時
      被告已經先離開，我的印象是這樣。我不是很確定蔡辰鑫
      是否拿2 支槍」等語（見上開士林地院卷(三)第20、21頁）
      。而星園餐廳人來人往，其為櫃檯人員如何記得住，並確
      定被告於槍擊發生前30分鐘，已經離開。足認證人周福星
      證述被告先離開，及蔡辰鑫1人拿2支槍情節，應屬附和被
      告之詞，並不可信。另證人高德義經詰問已改稱：「因為
      當時燈光昏暗，我看到蔡辰鑫有拿手槍，但拿2支或1支，
      我不確定」等語（見上開士林地院卷(三)第67頁）。足認證
      人高德義上開有關蔡辰鑫1人拿2支手槍之證詞，核無可採
      。證人謝志宏雖證述未見有蔡辰鑫以外之人於槍擊發生後
      ，離開星園餐廳鳳梨廳包廂（同上偵卷(一)第59、127 頁）
      ，然證人謝志宏既為星園餐廳服務生，並未目睹槍擊發生
      ，而星園餐廳人員眾多，於槍擊發生後，現場必然十分混
      亂，其為星園餐廳服務生，衡情難以辨認何人開槍，何人
      逃離，證人謝志宏所為證詞，無以據為有利於被告之認定
      。另證人陳志鴻雖證述係蔡辰鑫自己1 人進入包廂（同上
      偵卷(一)第100、234頁），然證人陳志鴻就蔡辰鑫帶幾支槍
      等情節，均表示不清楚，沒聽見，也沒看見什麼，其證述
      情節既然語焉不詳、避重就輕，仍不足以據為有利於被告
      之認定。另證人胡松明於台灣高等法院95上更（一）字第
      384 號案件審理中雖證述其在星園餐廳櫃檯，有看到被告
      於槍擊發生前，已經離開等情（見台灣高等法院95上更（
      一）卷第122 頁），然其既然同時證述未看到被告到星園
      餐廳，且其時常在星園餐廳內走動，至各包廂打招呼及敬
      酒（見上開更（一）卷第123 頁），並非時時固守在櫃檯
      ，無以證明被告是否離開星園餐廳，或有無折返，仍不足
      據為認定被告已提早離開星園餐廳之證明，且證人陳璁澓
      前後證述情節，雖然有些許差異，然就被告有進入鳳梨廳
      、於槍擊發生時在場一事均陳述相同，是被告所辯其提早
      離開餐廳，並非在槍擊現場者，非可採信，附此敘明。
四、據上所陳，本件依調查所得證據尚不足以證明被告確有過失
    致人於死之犯行，此外復查無其他積極證據足資證明被告有
    上述犯行，揆諸首開說明，犯罪尚屬不能證明，應為無罪之
    諭知。
據上論斷，應依刑事訴訟法第284條之1、第301條第1項，判決如
主文。
本件經檢察官王全中到庭執行職務。
中    華    民    國    97    年    8     月    27    日
                  刑事第三庭    法  官  蔡玉雪
以上正本證明與原本無異。
如不服本判決應於收受本判決後10日內向本院提出上訴書狀；上
訴書狀應敘述具體理由。未敘述上訴理由者，應於上訴期間屆滿
後20日內向本院補提理由書狀（均須按他造當事人之人數附繕本
）。「切勿逕送上級法院」。
告訴人或被害人對於本判決如有不服，請書具不服之理由狀，請
求檢察官上訴者，其上訴期間之計算係以檢察官收受判決正本之
日期為準。
                                書記官  陳昭穎
中    華    民    國    97    年    8    月    27     日


司法院資訊處製作；財團法人民間司法改革基金會備份。
